臺灣桃園地方法院刑事判決
110年度訴字第507號
公  訴  人  臺灣桃園地方檢察署檢察官 
被      告  黃逸得


選任辯護人  謝昀成律師（法律扶助律師）
被      告  許立哲



上列被告因違反槍砲彈藥刀械管制條例等案件，經檢察官提起公
訴（109年度偵字第12239號、109年度偵字第12525號），本院判
決如下：
    主  文
黃逸得、許立哲均無罪。
    理  由
一、公訴意旨略以：
（一）被告黃逸得明知可發射子彈具殺傷力之改造槍枝、具殺傷
      力之子彈，分別係槍砲彈藥刀械管制條例第4條第1項第1
      款、第2款所列管之違禁物，未經主管機關許可，不得持
      有，仍基於持有可發射子彈具有殺傷力之改造槍枝及具殺
      傷力之子彈之犯意，於民國109年4月12日前某不詳時間，
      在臺灣地區某不詳處所，以不詳方式取得非制式手槍1支
      （槍枝管制編號：0000000000號）、非制式子彈5顆（下
      稱系爭槍彈）而持有之。被告黃逸得為與他人談判債務，
      遂於109年4月12日凌晨某時許，攜帶系爭槍彈搭乘不知情
      之黃德俊所駕駛之車牌號碼0000-00號自用小客車（下稱
      系爭車輛）前往約定地點。嗣因黃德俊與他方發生衝突，
      雙方追逐至桃園市○○區○○路0段000巷0號前，迨同日上午5
      時30分許，被告黃逸得恐持有系爭槍彈之犯行曝光，遂將
      系爭槍彈留在系爭車輛內，逕自徒步逃逸。因認被告黃逸
      得涉犯修正前槍砲彈藥刀械管制條例第8條第4項未經許可
      持有具殺傷力之改造槍枝罪嫌、同條例第12條第4項未經
      許可持有具殺傷力之子彈罪嫌。
（二）同在黃德俊車內之被告許立哲見系爭槍彈置於系爭車輛內
      ，恐遭警查獲，竟基於隱匿他人刑事犯罪證據之犯意，於
      同日早上5時37分許，返回停放在上揭新生路地址前之系
      爭車輛，以衛生紙擦拭指紋、包覆系爭槍彈，丟棄在桃園
      市○○區○○路0段000巷000號附近之廢棄廠房內空地旁草叢
      處，以此方式隱匿關係被告黃逸得違反槍砲彈藥刀械管制
      條例案件之證據。嗣經警尋獲被告許立哲，並於同日上午
      10時40分許，帶同警方返回上開丟棄之現場找尋、扣得系
      爭槍彈在案。因認被告許立哲涉犯刑法第165條之隱匿刑
      事證據罪嫌等語。
二、按犯罪事實應依證據認定之，無證據不得認定犯罪事實。不
    能證明被告犯罪或其行為不罰者，應諭知無罪之判決。檢察
    官就被告犯罪事實，應負舉證責任，並指出證明之方法，刑
    事訴訟法第154條第2項、第301條第1項、第161條第1項分別
    定有明文。次按事實之認定，應憑證據，如未能發現相當證
    據，或證據不足以證明，自不能以推測或擬制之方法，以為
    裁判基礎（最高法院40年度台上字第86號判決意旨參照）。
    而認定不利於被告之事實，須依積極證據，苟積極證據不足
    為不利於被告事實之認定時，即應為有利於被告之認定，更
    不必有何有利之證據（最高法院30年度上字第816號判決意
    旨參照）。所謂認定犯罪事實之積極證據，雖不以直接證據
    為限，間接證據亦包括在內，然而無論直接或間接證據，其
    為訴訟上之證明，須於通常一般之人均不致有所懷疑，而得
    確信其為真實之程度者，始得據為有罪之認定，倘其證明尚
    未達到此一程度，而有合理之懷疑存在時，自不能以推測或
    擬制之方法，以為有罪裁判之基礎（最高法院76年度台上字
    第4986號判決意旨參照）。另按刑法第165條之湮滅證據罪
    ，所稱之刑事被告案件，係指因告訴、告發、自首等情形，
    已開始偵查後之案件，行為人若對於已開始偵查之他人案件
    為湮滅證據之行為時，始該當該條之犯罪（最高法院98年度
    台上字第7241號判決意旨參照）。
三、公訴意旨認被告黃逸得、許立哲分別涉犯前揭罪嫌，無非係
    以被告黃逸得、許立哲於警詢及偵查中之供述、證人黃德俊
    、謝秉璋於警詢及偵查中之證述、刑案現場照片24張、現場
    監視器畫面翻拍照片3張、監視器影像光碟、扣案之系爭槍
    枝及內政部警政署刑事警察局109年4月28日刑鑑字第109004
    0425號鑑定書為主要論據。
四、訊據被告如下：
（一）被告黃逸得固坦承於上開時間搭乘黃德俊駕駛之系爭車輛
      前往啟英高中處與人談判，惟堅決否認有何未經許可持有
      具殺傷力之系爭槍彈犯行，辯稱：那時候是我跟謝秉璋有
      糾紛，原本是說要過去談判謝秉璋及宋權峻的糾紛，因為
      他在網路上開一個賭博網站，他們開新臺幣（下同）2,00
      0元給我，我出完之後他們跟我要20萬元，我過去時他們
      要把我押去簽本票，他們叫我上謝秉璋的車，我說我上黃
      德俊的車跟著走就好，後來黃德俊開車載我，我們就想說
      要逃離現場，後來半路上被他們追到，他們就下車拿球棒
      砸系爭車輛，我就逃離現場了，後續我就不知道了；前往
      時已經很晚了，我有帶一個放晚餐或宵夜的袋子，是一般
      裝食物的塑膠袋，還有食物在裡面，沒有帶其他包包，逃
      離時我沒有帶東西走掉等語；其辯護人辯護略以：共同被
      告許立哲、證人黃德俊及謝秉璋之供述證據或為傳聞證據
      而無證據能力，或前後供述不一，要難採信，而不足以證
      明被告黃逸得涉犯槍砲彈藥刀械管制條例，且客觀上無其
      他直接或間接證據足以證明被告黃逸得之罪嫌。
（二）被告許立哲雖坦承有與黃德俊及被告黃逸得前往現場，且
      有自系爭車輛上取出系爭槍彈走到附近的空地草叢丟棄之
      事實，然否認有何隱匿他人刑事證據犯行，辯稱：那個槍
      我真的不知道怎麼跑出來，是被追到巷子裡，追我們的人
      把我們車子包圍起來，他們打完我們，他們還把我們帶走
      ，帶走之後跟我們說那台車上有槍，我當下也不可能去看
      ，當下我受到生命威脅，他們就叫我把它處理掉，拿去旁
      邊丟還怎樣，當時黃德俊已經被打到沒辦法走路，我也不
      能跑掉，我在駕駛座跟副駕駛座的中間拿到槍，我一到車
      子旁邊就看到了，我本來沒有意圖要將槍枝丟掉，我是被
      指使的等語。
五、本院之判斷：
（一）被告黃逸得部分：
　 1、查被告許立哲於109年4月12日上午5時37分許，在桃園市○
      ○區○○路0段000巷0號前，自系爭車輛上取出系爭槍彈，持
      往同巷106號附近廢棄廠房空地旁草叢丟棄，嗣於同日上
      午10時40分許，陪同警方至前揭丟棄處尋獲並扣得系爭槍
      彈，系爭槍彈經鑑定結果為具殺傷力之改造衝鋒槍及子彈
      等節，業據被告許立哲於警詢、偵訊中供述綦詳（見109
      年度偵字第12239號卷【下稱偵卷】第23至25、135至137
      頁），並有桃園市政府警察局中壢分局偵查隊職務報告、
      桃園市政府警察局中壢分局扣押筆錄暨扣押物品目錄表、
      槍枝初步檢視報告表、系爭槍彈照片、現場及監視器影像
      翻拍照片、內政部警政署刑事警察局109年4月28日刑鑑字
      第1090040425號鑑定書（見偵卷第65、67至71、101、105
      至108、111至124、151至152頁）在卷可稽，然上揭證據
      尚無法證明系爭槍彈為被告黃逸得持有，且系爭槍彈上未
      檢出DNA，足以進行DNA-STR型別檢測乙節，亦有內政部警
      政署刑事警察局109年6月4日刑生字第1090040185號鑑定
      書（見偵卷第219頁）可參，則被告黃逸得是否曾接觸系
      爭槍彈實有疑義。
　 2、次查，證人即被告許立哲於警詢中先後證稱：原本於12日
      1時許要和我朋友黃德俊外出吃宵夜，但黃德俊開到一半
      時，好像接到他朋友黃逸得電話，隨後直接轉向去載他，
      黃逸得叫黃德俊載他去啟英高中，到達時黃逸得先下車處
      理事情，我和黃德俊在車上等，後來黃逸得突然跑回車上
      ，說對方要找他麻煩，叫黃德俊趕快開車離開，第一次黃
      德俊開到一條死巷，對方的人堵住我們、拿棍棒砸我們的
      車，印象中黃逸得叫黃德俊趕快開車把他們撞開，我們才
      脫困，第二次黃德俊又開進巷子，黃逸得趁隙從副駕駛座
      被砸破的車窗跳車直接離開，最後黃德俊開到巷子時，對
      方將車輛堵住下車砸車，對方一堆人將我們車圍住並叫我
      們下車，對方叫我們打電話叫黃逸得出來，但黃逸得沒接
      電話。當時我真的不清楚黃逸得有帶槍，是後面他跑掉之
      後，我才曉得車上有改造槍枝，當時我們要離開時，對方
      看到車上有槍，所以叫我拿去丟掉等語（見偵卷第19至21
      、23至25頁）；於偵查中具結證稱：在中壢區新生路3段2
      55巷的死巷，對方10幾個人又砸我們的車，叫我們下車，
      後來把我和黃德俊的手機搶走，並毆打黃德俊，還有打我
      一下，之後對方跟我們說車上有一把槍，他們就叫我把槍
      拿去附近草叢丟掉，警察是因為對方講才發現槍，他們跟
      警察說槍是黃逸得的，我不知道黃逸得是否原本就有帶槍
      ，我在車上時都沒看過那把槍，也沒有看到可疑的包包，
      黃逸得上車時，我沒有看到他帶著槍，也沒注意他有無攜
      帶物品，我不清楚該把槍為何人所有，有可能是黃逸得上
      車後把槍藏在車上某處，也有可能是對方砸完我們的車後
      放進去的，因為當時對方叫我去拿槍時，我看到槍已經放
      在駕駛座旁的手煞車附近，好像已經被別人動過，因為槍
      很明顯放在駕駛座旁，我在車上時一定會看到等語（見偵
      卷第135至138頁）；另於本院審理時具結證述：我們載黃
      逸得時，他有帶一個藍色類似束口袋的袋子，我不知道裡
      面裝什麼，我們被追的時候，當時情況蠻緊急的，車子好
      像被對方砸破還是對方有開槍，我沒有注意聽黃逸得是否
      有講「如果我們逃走，對方追上來的話，我要跟對方開」
      ，我們被追的時候，黃逸得就先跳車離開了，我那時躲在
      車後，不知道黃逸得有沒有把袋子拿走，後來黃德俊已經
      被打行動不便，加上我沒有手機，也被限制自由，當時也
      不知道怎麼做，對方說車上有槍，我說車上有槍跟我有什
      麼關係，對方說不然你們先把槍處理掉，就叫我把槍丟掉
      ，那把槍應該是黃逸得的，因為就算對方有帶槍，也不能
      丟在我們車上，我也不確定，當時也是對方跟我說車上有
      一把槍，我去丟這把槍時，槍已經拿出來，印象中是直接
      擺在駕駛座跟副駕駛座中間，我記得是直接放在那裡，不
      是放在袋子裡，我不知道是誰拿出來的，我沒有注意到黃
      逸得跑掉時有沒有拿東西，當時我真的不知道有槍，是對
      方說車上有槍叫我丟掉，我才知道，我才會覺得可能是對
      方放進去的等語（見本院卷二第147至156頁），
　　　佐以被告黃逸得、許立哲均供稱渠等之共同友人為黃德俊
      ，但渠等互不認識，則被告許立哲應無袒護被告黃逸得之
      必要，果系爭槍彈為被告黃逸得所遺留，以槍彈為政府嚴
      厲查緝之違禁物之角度觀之，一般人避之唯恐不及，被告
      許立哲何需在被告黃逸得已自系爭車輛逃離後，再大費周
      章並冒刑罰風險，替不熟識之被告黃逸得丟棄系爭槍彈，
      顯見被告許立哲所述因受與被告黃逸得有糾紛之對方人員
      告知始知悉系爭車輛內有系爭槍彈，且對方人員指示被告
      許立哲丟棄等情，應屬可採。而本件糾紛起於被告黃逸得
      與對方人員，即使對方人員在被告黃逸得乘坐之車輛發現
      系爭槍彈，有何必要再唆使被告許立哲丟棄，蓋系爭槍彈
      既非對方人員所有，對方人員此舉顯然詭異。又系爭槍彈
      為違禁物，並非得任意取得之物，倘被告黃逸得係為防身
      而透過管道取得並攜往談判，則其在逃避對方追逐之際理
      當一併攜之，以確保己之人身安全，豈會任意棄置在非其
      所有之系爭車輛內，徒增其持有行為遭暴露之風險，亦與
      常情不合。
　 3、又證人黃德俊雖先後於警詢時證稱：當時黃逸得在車上時
      有攜帶一個袋子，裡面裝何物我不清楚，但外型疑似槍枝
      ，黃逸得都沒有將袋子內的東西拿出來，對方第一次將我
      們攔下來砸車時，黃逸得就攜帶袋子逃離現場；系爭槍彈
      都是黃逸得的，因為當時我駕駛系爭車輛載他時，他有攜
      帶藍色袋子，但他並沒有打開來給我看，我不知道裡面是
      不是槍，當時我與黃逸得到達啟英高中時，黃逸得告知我
      「如果我們逃走，對方追上來的話，我要跟對方開」，那
      時我才知道袋子裡是槍，黃逸得有將該槍拿出來，當時第
      一次對方將我們攔下並砸車時，黃逸得有將槍拿出來要開
      ，但好像不會操作，拉完滑套就將槍收到袋子裡等語（見
      偵卷第40至41、44至45頁），另於偵查時結證稱：警察一
      直要我說槍是黃逸得的，但我實際上只有負責開車，後來
      我的車被砸、我被打，車上有一把槍，我只是懷疑當天黃
      逸得攜帶的袋子裡面可能是放槍，當時情況太亂，我沒什
      麼印象黃逸得在車上時有沒有說「如果我們逃走，對方追
      上來的話，我要跟對方對開」，因為我後來又被打，頭腦
      整個亂掉，我覺得這很奇怪，我負責開車，從頭到尾只有
      載黃逸得和許立哲，我車上本來沒槍，黃逸得跑掉之後，
      對方在我們車上翻了一遍，才說我們車上有槍等語（見偵
      卷第167至169頁），另證人黃德俊於本院審理時則證稱：
      總而言之，就是我與許立哲跟追我們的人不認識，所以我
      跟許立哲不可能帶槍去，是黃逸得打給我，要去講事情，
      我只是一個開車載他的身分，所以許立哲那時候跟黃逸得
      並不認識，黃逸得所攜帶之袋子有重量，看起來是裝重物
      ，但裡面是什麼，我也不知道等語（見本院卷二第142至1
      43頁），依證人黃德俊歷次證述可知，其根本無從確認被
      告黃逸得所攜帶之袋中是否裝有系爭槍彈，其僅係因所駕
      駛之車輛遭發現有系爭槍彈，以此推論系爭槍彈可能係被
      告黃逸得所持有，然此究係證人黃德俊推測之詞，難以作
      為不利被告黃逸得之認定；再者，證人黃德俊對於被告黃
      逸得有無將系爭槍彈取出乙節前後證述不一致，且被告黃
      逸得將系爭槍彈留下，豈會不擔心不相識之被告許立哲前
      往偵查機關告發。
　 4、再者，證人謝秉璋於警詢、偵訊時均證稱：黃德俊請求讓
      他處理一樣東西，並說是槍，我不知道槍是誰的，但我有
      聽到黃德俊說該槍枝為黃逸得的等語（見偵卷第57至61、
      193至195頁），足見證人謝秉璋並未實際見聞被告黃逸得
      是否攜帶系爭槍彈之事實，而僅係聽聞黃德俊所述，然黃
      德俊並不知悉被告黃逸得攜帶上車之物為何，已如前述，
      故難憑此認定被告黃逸得持有系爭槍彈之事實。況系爭車
      輛遭證人謝秉璋之同行人員堵在桃園市中壢區新生路3段2
      55巷內時，前座左右車門均遭開啟，復有證人謝秉璋方之
      多名人員不斷徘徊、圍繞在系爭車輛附近，有本院勘驗筆
      錄暨附圖（見本院卷二第64至96頁）存卷可參，益徵系爭
      車輛在經圍堵後，並非僅有被告黃逸得、共同被告許立哲
      及證人黃德俊接觸及進入，無法排除系爭槍彈遭其他不明
      人士置放，藉此脫免自身罪責。從而，基於罪證有疑利於
      被告之證據法則，無法認定被告黃逸得具有未經許可持有
      具殺傷力之改造槍枝及子彈罪嫌。
（二）被告許立哲部分：
　    雖被告許立哲坦承將系爭槍彈丟棄在桃園市○○區○○路0段0
      00巷000號廢棄廠房空地旁草叢之事實，惟查，被告許立
      哲丟棄系爭槍彈之時間為109年4月12日上午5時37分許，
      而桃園市政府警察局中壢分局係於同日經詢問被告許立哲
      ，並於同日上午10時40分帶同被告許立哲前往前揭空地草
      叢內尋獲並扣得系爭槍彈後，始經警開始偵查被告黃逸得
      所涉違反槍砲彈藥刀械管制條例案件之罪嫌，故被告許立
      哲所為，核與前開判決所指之刑法第165 條構成要件不符
      ，自無從以被告許立哲承認丟棄系爭槍彈，逕為被告許立
      哲不利之認定。
六、綜上所述，公訴人就被告黃逸得部分所提出之證據，尚未達
    於通常一般人均不致於有所懷疑，而得確信被告黃逸得確有
    如起訴書所載之未經許可持有具殺傷力之改造槍枝及子彈犯
    行，本院自無從形成被告黃逸得有罪之確信；就被告許立哲
    部分，其行為與公訴人所指之刑法第165條規定顯不相符，
    揆諸前揭法律規定及判決意旨，自應為被告黃逸得、許立哲
    均無罪之諭知。
據上論斷，應依刑事訴訟法第301 條第1 項前段，判決如主文。
 　　
中　　華　　民　　國　　111 　年　　4 　　月　　20　　日
            刑事第十二庭    審判長法　官　張宏任
　　　　　　　　　                法  官  林姿秀
　　　　　　　　　                法  官  陳華媚
以上正本證明與原本無異。
如不服本判決應於收受判決後20日內向本院提出上訴書狀，並應
敘述具體理由。其未敘述上訴理由者，應於上訴期間屆滿後20日
內向本院補提理由書(均須按他造當事人之人數附繕本)「切勿逕
送上級法院」。 
　　　　　　　　　　　　　　　    書記官  王岫雯
中　　華　　民　　國　　111 　年　　4 　　月　　20　　日